【裁判字號】    94,中簡上,635
【裁判日期】    950601
【裁判案由】    違反動產擔保交易法
【裁判全文】
臺灣臺中地方法院刑事判決           94年度中簡上字第635號
上  訴  人
即  被  告  丙○○
                      戶政事務所)
                    （另案於台灣臺中監獄執行中）
上列上訴人因違反動產擔保交易法案件，不服臺灣臺中地方法院
簡易庭九十四年度中簡字第二二八四號中華民國九十四年八月二
十九日第一審簡易判決（聲請簡易判決處刑案號：臺灣臺中地方
法院檢察署九十四年度偵字第一一八九六號），提起上訴，本院
管轄之第二審合議庭判決如下：
    主    文
原判決撤銷。
丙○○動產擔保交易之債務人，意圖不法之利益，將標的物出質
，致生損害於債權人，累犯，處有期徒刑伍月，如易科罰金，以
佰元折算壹日。
    犯罪事實
一、丙○○前因妨害自由案件，經本院判處有期徒刑三月確定，
    並於民國（下同）九十三年一月二十四日執行完畢。猶不知
    戒慎，復於九十三年十二月二十三日，與福灣企業股份有限
    公司（下稱福灣公司）訂立契約書，約定以動產擔保交易附
    條件買賣方式，向該公司購買車牌號碼四一六三－LM福特自
    小客車一部，分期價款為新台幣（下同）四十六萬一千九百
    六十元，頭期款為四萬五千元，餘款自九十四年一月二十三
    日起至九十六年十二月二十三日止分三十六期給付，第一期
    至三十五期每期七千五百十六元，最後一期為十五萬三千九
    百元。於付清價款前，該車輛仍屬福灣公司所有，標的物存
    放處所為臺中市○○區○○路三段二四五號，丙○○不得將
    標的物遷移、出賣、出質、移轉、抵押或為其他處分。詎丙
    ○○於繳納頭期款而取得上開自小客車後，即未依約付款，
    且意圖為自己不法之利益，於九十四年一月五日，將上開自
    小客車以九萬元的代價，典當方式出質予設於臺中市○○路
    ○段九八七號之「大明當舖」後，不知去向，致福灣公司因
    追索無著而受有損害。
二、案經福灣公司訴請臺灣臺中地方法院檢察署檢察官偵查後，
    聲請簡易判決處刑。
    理    由
一、訊據上訴人即被告丙○○固坦承於上揭時、地，以上揭所示
    之價格及方式向福灣公司購買上開自用小客車一部，只付頭
    期款四萬五千元後即於九十四年一月五日以九萬元的代價將
    該車出質於大明當舖後，並離開臺中市○○區○○路三段二
    四五號而未告知福灣公司等情，惟矢口否認有何違反動產擔
    保交易法之事，辯稱：其因為另案通緝入監被關，所以才沒
    有付款，又因小孩要入學始遷移住所至學校附近，其不知道
    未告知福灣公司這樣是違法，事後其妻也有繳交部分的分期
    款，其無違反動產擔保交易法之情事等語。經查：
（一）被告上開自白部分，業據告訴代理人乙○○指述甚詳，復
      有附條件買賣合約書影本、動產擔保交易附條件買賣設定
      登記申請書影本、存證信函影本、大明當舖存根聯及客戶
      資料表影本各一紙附卷可資佐證，足認被告自白與事實相
      符應堪採信。
（二）被告係於九十四年六月廿九日始因侵占案件入監服刑，有
      台灣台中地方法院檢察署檢察官執行指揮書（甲）、台灣
      高等法院被告前案紀錄表各一份附卷可稽，並為被告所自
      承，但被告於九十四年一月五日即將該車典當出質，於同
      年月二十三日即未如期繳付款項，其未繳分期款至入監服
      刑猶有五個月之時間，惟被告全然未繳任何款項，可見
      被告辯稱其因為另案通緝監被關，所以才沒有付款云云，
      顯與事實不符，不足採信；又其於遷移他處後，並未通知
      福灣公司亦為其所自承，縱令其係因小孩入學之需始遷移
      ，然向債權人通知其已離開該處，只需以電話告以其正確
      之處所甚為簡便，惟被告典當在先後，其後又去向不明
      ，況其係親自辦理上開買賣方式，其上載有：於付清價款
      前，該車輛仍屬福灣公司所有，標的物存放處所為臺中市
      北屯區○○路○段二四五號，丙○○不得將標的物遷移、
      出賣、出質、移轉、抵押或為其他處分等情，被告不可能
      諉為不知，被告辯以其因小孩要入學之需始遷移住所至學
      校附近的，不知道未告知福灣公司是違法云云，要屬卸責
      之詞，不足採信。至於其妻甲○○雖自九十四年八月起至
      九十五年三月止，被扣款款共計四萬九千九百十元，有收
      據八紙附卷可按，惟此乃係於上開案件經依強制執行程序
      後依法執行之款項，並不影響被告犯罪之成立，附此敘明
      。
（三）綜上所述，被告僅繳納頭期款，尚有三十五期本息未繳納
      ，卻未得告訴人福灣公司之同意，將上開自用小客車出質
      後，離開住處，又未通知告訴人，顯見被告確有意圖不法
      利益甚明，本件事證明確，被告犯行已堪認定，應依法論
      科。
二、核被告所為，係犯動產擔保交易法第三十八條之罪。原審予
    以論罪科刑，固非無見，惟原判決未及審酌被告係將系爭自
    用小客車典當出質、只繳頭期款並未繳納第一期款及於主文
    及事實欄內並未記載出質等情，尚有未洽。被告上訴意旨指
    摘原判決不當，雖無理由，惟原判決既有上開可議之處，即
    屬無可維持，自應由本院將原判決撤銷改判，又被告前因妨
    害自由案件，經本院判處有期徒刑三月確定，並於九十三年
    一月二十四日執行完畢，有臺灣臺中地方法院檢察署刑案資
    料查註紀錄表、臺灣高等法院被告全國前案紀錄表各一份在
    卷足憑，其於五年以內再犯本件有期徒刑以上之罪，為累犯
    ，應依刑法第四十七條規定加重其刑。爰審酌被告犯罪之動
    機、目的、手段、所生危害、及犯後坦承部分犯行，態度尚
    可，並已繳納部分款項等一切情狀，量處如主文所示之刑，
    並諭知易科罰金之折算標準。
據上論斷，應依刑事訴訟法第四百五十五條之一第一項、第三項
、第三百六十九條第一項前段、第三百六十四條、第二百九十九
條第一項前段，動產擔保交易法第三十八條，刑法第十一條前段
、第四十七條、第四十一條第一項前段，罰金罰鍰提高標準條例
第一條前段、第二條，判決如主文。
中    華    民    國  九十五  年    六    月    一    日
                  刑事第三庭    審判長法  官  張 靜 琪
                                      法  官  郭 妙 俐
                                      法  官  吳 進 發
以上正本證明與原本無異。
不得上訴。
                                      書記官  李 國 敬
中    華    民    國  九十五  年    六    月    一    日
動產擔保交易法第38條
 (處分標的物之處罰)
動產擔保交易之債務人，意圖不法之利益，將標的物遷移、出賣
、出質、移轉、抵押或為其他處分，致生損害於債權人者，處3
年以下有期徒刑、拘役或科或併科6000元以下之罰金。


司法院資訊處製作；財團法人民間司法改革基金會備份。
